臺灣高雄地方法院行政訴訟判決　　　　　110年度交字第162號
原　　　告　洪慧玲
訴訟代理人　吳冠樟
被　　　告　高雄市政府交通局
代　表　人　張淑娟
上列當事人間交通裁決事件，原告不服被告民國110 年4 月16日
高市交裁字第32-BYD116178號裁決，提起行政訴訟，本院判決如
下：
    主  文
原告之訴駁回。
訴訟費用新臺幣參佰元由原告負擔。
    事實及理由
一、程序事項：本件為交通裁決事件，依兩造所述各節及卷內資
    料所示，本件事證已臻明確，本院認無經言詞辯論之必要，
    爰依行政訴訟法第237 條之7 之規定，不經言詞辯論而為判
    決。
二、事實概要：原告於民國110 年2 月21日11時許騎乘車牌號碼
    000-0000號普通重型機車（下稱系爭機車），在高雄市○○
    區○○○路北向機車專用道（臺17線241.1 公里處，下稱系
    爭違規地點），因有「汽車駕駛人行車速度，超過規定之最
    高時速逾20公里至40公里以內」之違規行為，經高雄市政府
    警察局交通警察大隊（下稱舉發機關）員警填掣高市警交字
    第BYD000000 號舉發違反道路交通管理事件通知單（下稱舉
    發通知單）逕行舉發。嗣原告於應到案日期前之110 年3 月
    29日向被告陳述不服，經被告函詢舉發機關後，認原告確有
    上揭違規行為，乃依道路交通管理處罰條例（下稱處罰條例
    ）第40條、第63條第1 項第1 款規定，於110 年4 月16日開
    立高市交裁字第32-BYD116178號裁決書（下稱原處分），裁
    處原告「罰鍰新臺幣（下同）1,400 元，並記違規點數1 點
    」。原告不服，遂提起行政訴訟。
三、原告主張：舉發員警僅於系爭違規地點前600 公尺設置測速
    取締警告標誌，而未設置速限標誌，又系爭機車專用道無速
    限標誌多年，僅於240.5公里處設置限速60 標誌，致原告行
    經系爭違規地點時誤以為最高限速為60公里，故舉發程序違
    法等語。並聲明：原處分撤銷。
四、被告則以：處罰條例第7 條之2 第3 項「明顯標示」應係指
    具有「警告車輛駕駛人前方路段常有測速取締執法，促使行
    車速度不得超過道路規定之最高速限或低於規定之最低速限
    」功能之「警52」標誌，而非「用以告示車輛駕駛人前方道
    路最高行車時速之限制」之「限５」標誌；又查原告行駛於
    快慢車道分隔之慢車道，速限依道路交通安全規則第93條第
    1 項規定為40公里甚明；復經檢視舉發機關提供之示意圖及
    採證照片可見，本案「警52」取締告示牌設置於慢車道右側
    ，雷達測速儀放置依採證相片顯示係放置於快慢車分隔島上
    ，經員警查復「警52」取締告示牌與違規行為發生地（測速
    車輛）兩者相距約152 公尺，顯已符合「100 公尺至300 公
    尺間，明顯標示」之舉發要件。從而，本件警員舉發程序，
    並無任何違誤之處。是原告於前揭時間、地點確有「汽車駕
    駛人行車速度，超過規定之最高時速逾20公里至40公里以內
    」之違規行為，被告據以裁處，洵無不合等語，資為抗辯。
    並聲明：原告之訴駁回。
五、本院之判斷：
  ㈠按「（第1 項）汽車駕駛人之行為有下列情形之一，當場不
    能或不宜攔截製單舉發者，得逕行舉發：7 、經以科學儀器
    取得證據資料證明其行為違規。（第2 項）前項第7 款之科
    學儀器應採固定式，並定期於網站公布其設置地點。但汽車
    駕駛人之行為屬下列情形之一者，不在此限：9 、行車速度
    超過規定之最高速限或低於規定之最低速限。（第3 項）」
    對於前項第9 款之違規行為，採用固定或非固定式科學儀器
    取得證據資料證明者，於一般道路應於100公尺至300公尺間
    明顯標示之。其定點當場攔截製單舉發者，亦同。」、「汽
    車駕駛人，行車速度，超過規定之最高時速，或低於規定之
    最低時速，除有第43條第1 項第2 款情形外，處1,200 元以
    上2,400 元以下罰鍰。」、「汽車駕駛人有下列各款所列條
    款之一者，除依原條款處罰鍰外，並予記點：1 、有…第40
    條…情形之一者，各記違規點數1 點。」處罰條例第7 條之
    2 第1 項第7 款、第2 項第9 款、第3 項、第40條、第63條
    第1 項第1 款定有明文。
  ㈡復按處罰條例第7 條之2 第3 項之規定，其立法目的乃係透
    過在交通違規路段前先行設置標牌之警告標誌或速限之禁制
    標誌提醒用路人，使得警方在執法採證上得以符合法定程序
    ，而大幅減低違法性之疑慮，且考量汽車駕駛人駕車行駛於
    一般道路或高速公路、快速道路之行車速度不同而為反應距
    離不同之區分，使汽車駕駛人於先行預見此一標牌之警告標
    誌或速限之禁制標誌時，有充分時間及距離反應行車速度，
    以符合該等路段之速限範圍，避免汽車駕駛人因反應時間及
    距離之不足，反而導致行車時遽採煞車或加速而有增加危險
    發生之可能性；又該條項規定為94年12月28日所新增，明白
    確認行政機關有此標示義務，如舉發者予以違反，卻不生相
    對應之法律效果，則無異使該規定成為具文，殊違本條項特
    別設立之本意；是以，舉發機關及被告自均須遵守此一最低
    程度之法定程序保障之要求。故舉發員警以科學儀器取得證
    據資料證明駕駛人有行車速度超過規定之最高速限或低於規
    定之最低速限，於一般道路應於100 公尺至300 公尺間，於
    高速公路、快速公路應於300 公尺至1,000 公尺間，明顯標
    示之。該明顯標示之要求，為上開規定所明確制訂，不但有
    其立法上目的之考量，且已屬超速舉發之正當程序之一部分
    ，舉發機關自有遵守必要；倘未遵守，應屬違法。
  ㈢經查，原告有事實概要欄所載之交通違規行為一節，有被告
    提出之高雄市政府警察局交通警察大隊110 年6 月28日高市
    警交執字第11071357900 號函、110 年4 月12日高市警交執
    字第11070746700 號函、採證相片、「警52」取締告示牌設
    置相片示意圖、雷射測速儀檢定合格證書等附卷可稽。故原
    告之違規事實，洵堪認定。
  ㈣原告雖主張舉發員警僅於系爭違規地點前600 公尺設置測速
    取締警告標誌云云。然查，系爭違規地點位於高雄市○○區
    ○○○路北向機車專用道（臺17線241.1 公里處），屬於一
    般道路，而取締測速點位置距「警52」取締告示牌約140公
    尺，又該「警52」取締告示牌為紅色外框三角形警示標誌，
    樣式清晰且明顯，標誌前方亦無任何遮蔽物阻擋視線等情，
    有「警52」取締告示牌位置照片、「警52」取締告示牌位置
    示意圖附卷可稽，是堪認本件舉發程序符合前揭處罰條例第
    7 條之2 第3 項「100 公尺至300 公尺間，明顯標示」規定
    。故原告上開主張與事實不符，不足採信。
  ㈤原告又主張舉發員警未設置速限標誌，又系爭機車專用道無
    速限標誌多年，僅於240.5 公里處設置限速60標誌，致伊行
    經系爭違規地點時誤以為最高限速為60公里云云。惟查：
  ⒈按道路交通標誌標線號誌設置規則第55條之2 規定：「（第
    1 項）測速取締標誌『警52』，用以警告車輛駕駛人前方路
    段常有測速取締執法，促使行車速度不得超過道路規定之最
    高速限或低於規定之最低速限。（第2 項）本標誌設於測速
    取締執法路段前，一般道路應於100 公尺至300 公尺間，高
    速公路、快速公路應於300 公尺至1000公尺間。」、第85條
    第1 項規定：「最高速限標誌『限5 』，用以告示車輛駕駛
    人前方道路最高行車時速之限制，不得超速。設於以標誌或
    標線規定最高速限路段起點及行車管制號誌路口遠端適當距
    離處；里程漫長之路段，其中途得視需要增設之」，相互參
    照以觀，足知「限５」標誌並無應設於測速取締執法路段前
    ，一般道路應於100 公尺至300 公尺間，高速公路、快速公
    路應於300 公尺至1000公尺間之規定。是處罰條例第7 條之
    2 第3 項「明顯標示」應係指「警52」標誌，而非「限5 」
    標誌。故原告主張舉發員警未設置速限標誌云云，係屬誤解
    法令，不足採信。
  ⒉次按「行車速度，依速限標誌或標線之規定，無速限標誌或
    標線者，應依下列規定：1 、行車時速不得超過50公里。但
    在未劃設車道線、行車分向線或分向限制線之道路，或設有
    快慢車道分隔線之慢車道，時速不得超過40公里。」道路交
    通安全規則第93條第1 項第1 款定有明文。是汽車駕駛人行
    經有標誌或標線規定之路段，自應依該標誌或標線所定之速
    限行駛，未設有標誌或標線者，亦應依上開交通規則之限速
    規定行駛，以維交通安全。經查，高雄市小港區臺17線241.
    1 公里處設有快慢車道分隔線，於慢車道（機車專用道）路
    段起點並無設置限速標誌或標線等情，有高雄市政府警察局
    交通警察大隊110 年6 月28日高市警交執字第11071357900
    號函、110 年4 月12日高市警交執字第11070746700 號函、
    採證相片等存卷足憑，而系爭機車當時既係行駛於慢車道（
    機車專用道），依前揭說明，系爭機車當時行駛慢車道（機
    車專用道）之限速為時速40公里。至原告雖主張「系爭機車
    專用道無速限標誌多年，僅於240.5 公里處設置限速60標誌
    ，致伊行經系爭違規地點時誤以為最高限速為60公里」等語
    ，並提出現場照片為證，惟查，原告已自陳該限速60標誌設
    置位置係位於臺17線240.5 公里處，而非位於系爭違規地點
    ，且系爭違規地點未設置速限標誌，是足認該標誌並非拘束
    系爭違規地點駕駛人之標誌，則原告據以主張系爭違規地點
    之速限為時速60公里，尚屬無據，不足憑採。
  ㈥綜上所述，原告於上述時、地確有「汽車駕駛人行車速度，
    超過規定之最高時速逾20公里至40公里以內」之違規行為，
    被告依處罰條例第40條、第63條第1 項第1 款規定，以原處
    分裁處原告「罰鍰1,400 元，並記違規點數1 點」，於法有
    據。原告訴請撤銷，為無理由，應予駁回。
六、本件判決基礎已臻明確，兩造其餘攻防方法及訴訟資料經本
    院斟酌後，核與判決結果不生影響，不另一一論述，併此敘
    明。
七、本件第一審裁判費為300 元，應由原告負擔，爰確定第一審
    訴訟費用額如主文第2 項所示。
據上論結，本件原告之訴為無理由，依行政訴訟法第237 條之7
、第237 條之8 第1 項、第237 條之9 第1 項、第236 條、第98
條第1 項本文，判決如主文。
中    華    民    國   111    年    2     月    8     日
                  行政訴訟庭  法  官  吳文婷
上為正本係照原本作成。
如不服本判決，應於判決送達後20日內，向本院提出上訴狀並表
明上訴理由（原判決所違背之法令及其具體內容或依訴訟資料可
認為原判決有違背法令之具體事實），其未載明上訴理由者，應
於提出上訴後20日內向本院補提理由書（上訴狀及上訴理由書均
須按他造人數附繕本，如未按期補提上訴理由書，則逕予駁回上
訴），並應繳納上訴裁判費新臺幣750 元。
中    華    民    國   111    年    2     月    8     日
                              書記官  洪嘉慧
